---
title: "Untitled"
author: "José Roberto Sobrinho Lima \n Luana Gonçalvez"
date: "13 de janeiro de 2017"
fontsize: 12 pt
output: pdf_document
---

```{r setoptions, echo = FALSE}
knitr::opts_chunk$set(warning = FALSE, echo = FALSE, results = "hide")
```

***
##1. INTRODUÇÃO  

##2. OBJETIVOS  

##3. MATERIAIS E MÉTODOS  

Em linguagem R, há duas formas consolidadas de realizar previsões pelo
método de _**Holt-Winters**_: a função _HoltWinters()_, disponível já a
partir da instalação básica do software; e a função _ets()_, que pertence
ao pacote _forecast_.  

A escolha da função _ets()_ não se deu ao acaso: ela possui mais opções e 
geralmente é uma ferramenta mais poderosa. O formato da função é  

$$
\mathrm{ets(ts, ~ model= "ZZZ")}
$$  

onde _ts_ é uma série temporal e o modelo é especificado por três letras,
sendo $A = \mathrm{aditivo}$, $M = \mathrm{multiplicativo}$,
$N = \mathrm{nenhum}$ e $Z = \mathrm{selecionado ~ automaticamente}$, cuja
ordem denota o tipo de erro, o tipo de tendência e o tipo de sazonalidade.  

A suavização exponencial de _**Holt-Winters**_ é um modelo exponencial
capaz de ajustar uma série temporal que apresenta componentes de nível,
tendência e sazonalidade. Por isso também é conhecida como 
_modelo exponencial triplo_.  


##4. RESULTADOS E DISCUSSÕES  

###4.2. COMPARAÇÃO COM OS RESULTADOS DE _FORECAST_  

Nesta seção, realizaremos a comparação entre (1) os resultados obtidos pela
nossa implementação do algoritmo de _**Holt-Winters**_ (disponível online 
em [projetoHW.R][1] e em anexo) e (2) aqueles obtidos pela aplicação do
pacote [forecast][2] mediante função _ets()_.  

A nossa implementação do algoritmo de _**Holt-Winters**_ produziu 
resultados diversos aos do pacote _forecast_. A justificativa se encontra
em dois fatos: tanto as constantes de suavização geradas automaticamente
pela função _forecast::ets()_ quando os parâmetros iniciais para o cálculo
das variáveis das equações de estivamativa, ambos diferem em relação ao
nosso código. Vejamos  

```{r hideCode1}
# Definindo a biblioteca
.libPaths(
      "C:/Users/JoséRoberto/AppData/Roaming/SPB_16.6/R/win-library/3.2")

# Acessando a série que será analisada
data("AirPassengers")

ap <- 3 # Anos a serem Previstos
s <- 12 # frequência Sazonal
h <- s*ap # quant. meses a serem previstos
Zcplt <- AirPassengers # Série completa
Zmdl <- Zcplt[1:(length(Zcplt)-h)] # Séria utilizada na modelagem
```

```{r forecast, results="markup"}
# Comparação com os dados da função ets(ts, model="AAA")
library(forecast)
fit <- ets(ts(Zmdl, start = c(1949,1), frequency = 12), model = "AAA")
pred <- forecast(fit, h)
fit
```  

Percebam que os parâmetros $\mathrm{alpha}$, $\mathrm{beta}$ e
$\mathrm{gamma}$ correspondem aos parâmetros A, B e C (relaciodados a nível
Z(t), tendência T(t) e sazonalidade F(t), respectivamente). Além disso, os 
parâmetros iniciais são $l$ (nível z), $b$ (tendência t) e $s$ 
(sazonalidade f).

Em nossa implementação, utilizamos os seguintes dados:  

```{r hideCode2}
#--------------------------------------------------------------------------
# Ajuste da modelagem - Suavização Exponencial

# Equações de recorrência - parâmetros iniciais
z <- c(rep(NA, s-1), mean(Zmdl[1:s])) # Nível inicial z

t <- c(rep(NA, s-1), 0) # Tendência inicial t

f <- Zmdl[1:s]-z[s] # Sazonalidade inicial f

# Constantes de suavização
A <- 0.25
C <- 0.02
D <- 0.9
```  

```{r SpIs_ours, echo=TRUE, results="markup"}
#Constantes de suavização
A; C; D

#Parâmetros iniciais
z[s]; t[s]; f
```  

Para estes dados, temos os seguintes resultados gráficos:  

```{r hideCode3}
# Equações de estimativa - nível Z(t), tendência T(t) e sazonalidade F(t) 
for (i in (s+1):length(Zmdl)) {
      z[i] <- A*(Zmdl[i]-f[i-s])+(1-A)*(z[i-1]+t[i-1])
      t[i] <- C*(z[i]-z[i-1])+(1-C)*t[i-1]
      f[i] <- D*(Zmdl[i]-z[i])+(1-D)*f[i-s]
}

# Série de ajuste da modelagem Zfit(t)
Zfit <- c(z + t + f, rep(NA, h))

#--------------------------------------------------------------------------
# Previsão sem atualização a cada amostra (outdated)

# Zprev1 se refere a previsão desatualizada; Zprev2, a previsão atualizada
Zprev1 <- Zprev2 <- rep(NA, length(Zmdl))
n <- 1 
for (p in 1:h) {
      if (p > n*s) n <- n + 1
      # zp estima a série p passos a frente do último valor de Zmdl
      zp <- z[length(Zmdl)] + p*t[length(Zmdl)] + f[length(Zmdl)+p-n*s]
      Zprev1 <- c(Zprev1, zp)
}

# Previsão com atualização a cada amostra (updated)

m <- (length(Zmdl)+1):length(Zcplt) # m indica os meses a serem previstos
for (i in m) {
      Znew <- z[i-1] + t[i-1] + f[i-s]
      z[i] <- A*(Znew-f[i-s])+(1-A)*(z[i-1]+t[i-1])
      t[i] <- C*(z[i]-z[i-1])+(1-C)*t[i-1]
      f[i] <- D*(Znew-z[i])+(1-D)*f[i-s]
}

Zprev2 <- c(Zprev2, (z + t + f)[m])

#--------------------------------------------------------------------------
# Gráficos utilizando o pacote ggplot2

library(ggplot2)
dataAP <- data.frame(
      Date = rep(1:length(Zcplt), 4),
      Data = as.numeric(c(Zcplt, Zfit, Zprev1, Zprev2)),
      Type = gl(4, length(Zcplt),
                labels = c("Dados", "Ajuste", "Prev OTD", "Prev UPD")))

dataAP <- dataAP[complete.cases(dataAP),]

dataAPprevOTD <- subset(dataAP, Type!="Prev UPD")
dataAPprevUPD <- subset(dataAP, Type!="Prev OTD")
dataAPprevBOTH <- subset(dataAP, Type!="Ajuste")

# Gráfico 1 - Previsão sem atualização (outdated)
p1 <- ggplot(dataAPprevOTD, aes(x=Date, y=Data, color=Type)) +
      geom_line(size = 1.1) +
      geom_vline(xintercept = length(Zmdl), lty = 2) +
      scale_color_manual(
            values = c("cyan2", "darkorange", "darkslategray4")) +
      scale_x_continuous(
            breaks = seq(1, length(Zcplt), by = 12),
            labels = paste0(rep("Jan/", end(Zcplt)[1]-start(Zcplt)[1]+1),
                            start(Zcplt)[1]:end(Zcplt)[1])) +
      labs(title="Método de Holt-Winters \n Previsão Desatualizada (OTD)",
           x = "Tempo (mês/ano)", y = "Nº de Passageiros (1000s)")

# Gráfico 2 - Previsão com atualização (updated) 
p2 <- ggplot(dataAPprevUPD, aes(x=Date, y=Data, color=Type)) +
      geom_line(size = 1.1) +
      geom_vline(xintercept = length(Zmdl), lty = 2) +
      scale_color_manual(
            values = c("cyan2", "darkorange", "darkslategray4")) +
      scale_x_continuous(
            breaks = seq(1, length(Zcplt), by = 12),
            labels = paste0(rep("Jan/", end(Zcplt)[1]-start(Zcplt)[1]+1),
                            start(Zcplt)[1]:end(Zcplt)[1])) +
      labs(title="Método de Holt-Winters \n Previsão Atualizada (UPD)",
           x = "Tempo (mês/ano)", y = "Nº de Passageiros (1000s)")

# Gráfico 3 - Comparação entre previsões
p3 <- ggplot(dataAPprevBOTH, aes(x=Date, y=Data, color=Type)) +
      geom_line(size = 1.1) +
      scale_color_manual(
            values = c("cyan2", "darkorange", "darkslategray4")) +
      scale_x_continuous(
            breaks = seq(1, length(Zcplt), by = 4),
            labels = paste0(rep(c("Jan/","May/","Sep/"),
                               end(Zcplt)[1]-start(Zcplt)[1]+1),
                           sort(rep(start(Zcplt)[1]:end(Zcplt)[1], 3))),
            limits = c(length(Zmdl), length(Zcplt))) +
      labs(title="Método de Holt-Winters \n Comparação entre previsões",
           x = "Tempo (mês/ano)", y = "Nº de Passageiros (1000s)")

# Gráfico 4 - Comparação com os resultados do pacote forecast
forecastPrev <- data.frame(Date = m, Data = pred$mean, Type = "Prev FCST")
dataAPforecast <- rbind(dataAPprevBOTH, forecastPrev)
p4 <- ggplot(dataAPforecast, aes(x=Date, y=Data, color=Type)) +
      geom_line(size = 1.1) +
      scale_color_manual(
            values = c("cyan2", "darkorange", "darkslategray4", "red3")) +
      scale_x_continuous(
            breaks = seq(1, length(Zcplt), by = 4),
            labels = paste0(rep(c("Jan/","May/","Sep/"),
                               end(Zcplt)[1]-start(Zcplt)[1]+1),
                           sort(rep(start(Zcplt)[1]:end(Zcplt)[1], 3))),
            limits = c(length(Zmdl), length(Zcplt))) +
      labs(title = paste("Método de Holt-Winters \n",
                         "Comparação com o pacote forecast"),
           x = "Tempo (mês/ano)", y = "Nº de Passageiros (1000s)")
```  

```{r graphCode3, echo=TRUE, results="markup", fig.align="center", fig.width=10}
# Gráfico 1 - Previsão sem atualização (outdated)
p1

# Gráfico 2 - Previsão com atualização (updated)
p2

# Gráfico 3 - Comparação entre previsões
p3

# Gráfico 4 - Comparação com os resultados do pacote forecast
p4
```  

Todavia, devemos estipular as mesmas condições apresentadas pela função 
_ets()_, ou seja  

```{r hideCode5}
#--------------------------------------------------------------------------
# Ajuste da modelagem - Suavização exponencial

# Equações de recorrência - parâmetros iniciais
z <- c(rep(NA, s-1), 120.4284) # Nível inicial z

t <- c(rep(NA, s-1), 1.9035) # Tendência inicial t

# Sazonalidade inicial f
f <- c(22.1981, -43.8653, -17.7495, 12.8625, 43.4763, 50.1649, 26.7827,
       -4.5286, -2.9447, 4.7007, -26.4387, -20.2622) 

# Constantes de suavização
A <- 0.9999
C <- 0.0004
D <- 0.0004
```


```{r SpIs_forecast, echo=TRUE, results="markup"}
#Constantes de suavização
A; C; D

#Parâmetros iniciais
z[s]; t[s]; f
```  

Dessa forma, produzimos o seguinte resultado para o quarto gráfico:  

```{r hideCode6}
# Equações de estimativa - nível z(t), tendência te(t) e sazonalidade sa(t) 
for (i in (s+1):length(Zmdl)) {
      z[i] <- A*(Zmdl[i]-f[i-s])+(1-A)*(z[i-1]+t[i-1])
      t[i] <- C*(z[i]-z[i-1])+(1-C)*t[i-1]
      f[i] <- D*(Zmdl[i]-z[i])+(1-D)*f[i-s]
}

# Série de ajuste da modelagem Zfit(t)
Zfit <- c(z + t + f, rep(NA, h))

#--------------------------------------------------------------------------
# Previsão sem atualização a cada amostra (outdated)

# Zprev1 se refere a previsão desatualizada; Zprev2, a previsão atualizada
Zprev1 <- Zprev2 <- rep(NA, length(Zmdl))
n <- 1 
for (p in 1:h) {
      if (p > n*s) n <- n + 1
      # zp estima a série p passos a frente do último valor de Zmdl
      zp <- z[length(Zmdl)] + p*t[length(Zmdl)] + f[length(Zmdl)+p-n*s]
      Zprev1 <- c(Zprev1, zp)
}

# Previsão com atualização a cada amostra (updated)

m <- (length(Zmdl)+1):length(Zcplt) # m indica os meses a serem previstos
for (i in m) {
      Znew <- z[i-1] + t[i-1] + f[i-s]
      z[i] <- A*(Znew-f[i-s])+(1-A)*(z[i-1]+t[i-1])
      t[i] <- C*(z[i]-z[i-1])+(1-C)*t[i-1]
      f[i] <- D*(Znew-z[i])+(1-D)*f[i-s]
}

Zprev2 <- c(Zprev2, (z + t + f)[m])

#--------------------------------------------------------------------------
# Gráficos utilizando o pacote ggplot2

library(ggplot2)
dataAP <- data.frame(
      Date = rep(1:length(Zcplt), 4),
      Data = as.numeric(c(Zcplt, Zfit, Zprev1, Zprev2)),
      Type = gl(4, length(Zcplt),
                labels = c("Dados", "Ajuste", "Prev OTD", "Prev UPD")))

dataAP <- dataAP[complete.cases(dataAP),]

dataAPprevOTD <- subset(dataAP, Type!="Prev UPD")
dataAPprevUPD <- subset(dataAP, Type!="Prev OTD")
dataAPprevBOTH <- subset(dataAP, Type!="Ajuste")

# Gráfico 4 - Comparação com os resultados do pacote forecast
forecastPrev <- data.frame(Date = m, Data = pred$mean, Type = "Prev FCST")
dataAPforecast <- rbind(dataAPprevBOTH, forecastPrev)
p4 <- ggplot(dataAPforecast, aes(x=Date, y=Data, color=Type)) +
      geom_line(size = 1.1) +
      scale_color_manual(
            values = c("cyan2", "darkorange", "darkslategray4", "red3")) +
      scale_x_continuous(
            breaks = seq(1, length(Zcplt), by = 4),
            labels = paste0(rep(c("Jan/","May/","Sep/"),
                               end(Zcplt)[1]-start(Zcplt)[1]+1),
                           sort(rep(start(Zcplt)[1]:end(Zcplt)[1], 3))),
            limits = c(length(Zmdl), length(Zcplt))) +
      labs(title = paste("Método de Holt-Winters \n",
                         "Comparação com o pacote forecast"),
           x = "Tempo (mês/ano)", y = "Nº de Passageiros (1000s)")
```  

```{r graphCode6, echo=TRUE, results="markup", fig.align="center", fig.width=10}
# Gráfico 4 - Comparação com os resultados do pacote forecast
p4
```

##5. CONSIDERAÇÕES FINAIS  



##6. CÓDIGO EM ANEXO - LINGUAGEM R  

```{r hideLibrary}
# Definindo a biblioteca
.libPaths(
      "C:/Users/JoséRoberto/AppData/Roaming/SPB_16.6/R/win-library/3.2")
```

```{r AllCode, echo=TRUE, results="hide"}
#--------------------------------------------------------------------------
# Séries Temporais - Suavização exponencial pelo método de Holt-Winters
#--------------------------------------------------------------------------

# Acessando a série que será analisada
data("AirPassengers")

ap <- 3 # Anos a serem Previstos
s <- 12 # frequência Sazonal
h <- s*ap # quant. meses a serem previstos
Zcplt <- AirPassengers # Série completa
Zmdl <- Zcplt[1:(length(Zcplt)-h)] # Séria utilizada na modelagem

#--------------------------------------------------------------------------
# Ajuste da modelagem - Suavização exponencial

# Equações de recorrência - parâmetros iniciais
# Nível incial z
z <- c(rep(NA, s-1), mean(Zmdl[1:s])) # OU c(rep(NA, s-1), 120.4284)

# Tendência inicial t
t <- c(rep(NA, s-1), 0) # OU c(rep(NA, s-1),1.9035) #c(rep(NA, s-1), 0)

# Sazonalidade inicial f
f <- Zmdl[1:s]-z[s] # OU c(22.1981, -43.8653, -17.7495, 12.8625, 43.4763,
#                          50.1649,26.7827, -4.5286, -2.9447, 4.7007,
#                          -26.4387, -20.2622)

# Constantes de suavização
A <- 0.25 # 0.9999
C <- 0.02 # 0.0004
D <- 0.9  # 0.0004

# Equações de estimativa - nível Z(t), tendência T(t) e sazonalidade F(t) 
for (i in (s+1):length(Zmdl)) {
      z[i] <- A*(Zmdl[i]-f[i-s])+(1-A)*(z[i-1]+t[i-1])
      t[i] <- C*(z[i]-z[i-1])+(1-C)*t[i-1]
      f[i] <- D*(Zmdl[i]-z[i])+(1-D)*f[i-s]
}

# Série de ajuste da modelagem Zfit(t)
Zfit <- c(z + t + f, rep(NA, h))

#--------------------------------------------------------------------------
# Previsão sem atualização a cada amostra (outdated)

# Zprev1 se refere a previsão desatualizada; Zprev2, a previsão atualizada
Zprev1 <- Zprev2 <- rep(NA, length(Zmdl))
n <- 1 
for (p in 1:h) {
      if (p > n*s) n <- n + 1
      # zp estima a série p passos a frente do último valor de Zmdl
      zp <- z[length(Zmdl)] + p*t[length(Zmdl)] + f[length(Zmdl)+p-n*s]
      Zprev1 <- c(Zprev1, zp)
}

# Previsão com atualização a cada amostra (updated)

m <- (length(Zmdl)+1):length(Zcplt) # m indica os meses a serem previstos
for (i in m) {
      Znew <- z[i-1] + t[i-1] + f[i-s]
      z[i] <- A*(Znew-f[i-s])+(1-A)*(z[i-1]+t[i-1])
      t[i] <- C*(z[i]-z[i-1])+(1-C)*t[i-1]
      f[i] <- D*(Znew-z[i])+(1-D)*f[i-s]
}

Zprev2 <- c(Zprev2, (z + t + f)[m])

#--------------------------------------------------------------------------
# Gráficos utilizando o pacote ggplot2

library(ggplot2)
dataAP <- data.frame(
      Date = rep(1:length(Zcplt), 4),
      Data = as.numeric(c(Zcplt, Zfit, Zprev1, Zprev2)),
      Type = gl(4, length(Zcplt),
                labels = c("Dados", "Ajuste", "Prev OTD", "Prev UPD")))

dataAP <- dataAP[complete.cases(dataAP),]

dataAPprevOTD <- subset(dataAP, Type!="Prev UPD")
dataAPprevUPD <- subset(dataAP, Type!="Prev OTD")
dataAPprevBOTH <- subset(dataAP, Type!="Ajuste")

# Gráfico 1 - Previsão sem atualização (outdated)
p1 <- ggplot(dataAPprevOTD, aes(x=Date, y=Data, color=Type)) +
      geom_line(size = 1.1) +
      geom_vline(xintercept = length(Zmdl), lty = 2) +
      scale_color_manual(
            values = c("cyan2", "darkorange", "darkslategray4")) +
      scale_x_continuous(
            breaks = seq(1, length(Zcplt), by = 12),
            labels = paste0(rep("Jan/", end(Zcplt)[1]-start(Zcplt)[1]+1),
                            start(Zcplt)[1]:end(Zcplt)[1])) +
      labs(title="Método de Holt-Winters \n Previsão Desatualizada (OTD)",
           x = "Tempo (mês/ano)", y = "Nº de Passageiros (1000s)")

# Gráfico 2 - Previsão com atualização (updated) 
p2 <- ggplot(dataAPprevUPD, aes(x=Date, y=Data, color=Type)) +
      geom_line(size = 1.1) +
      geom_vline(xintercept = length(Zmdl), lty = 2) +
      scale_color_manual(
            values = c("cyan2", "darkorange", "darkslategray4")) +
      scale_x_continuous(
            breaks = seq(1, length(Zcplt), by = 12),
            labels = paste0(rep("Jan/", end(Zcplt)[1]-start(Zcplt)[1]+1),
                            start(Zcplt)[1]:end(Zcplt)[1])) +
      labs(title="Método de Holt-Winters \n Previsão Atualizada (UPD)",
           x = "Tempo (mês/ano)", y = "Nº de Passageiros (1000s)")

# Gráfico 3 - Comparação entre previsões
p3 <- ggplot(dataAPprevBOTH, aes(x=Date, y=Data, color=Type)) +
      geom_line(size = 1.1) +
      scale_color_manual(
            values = c("cyan2", "darkorange", "darkslategray4")) +
      scale_x_continuous(
            breaks = seq(1, length(Zcplt), by = 4),
            labels = paste(rep(c("Jan","May","Sep"),
                               end(Zcplt)[1]-start(Zcplt)[1]+1),
                           sort(rep(start(Zcplt)[1]:end(Zcplt)[1], 3))),
            limits = c(length(Zmdl), length(Zcplt))) +
      labs(title="Método de Holt-Winters \n Comparação entre previsões",
           x = "Tempo (mês/ano)", y = "Nº de Passageiros (1000s)")

#__________________________________________________________________________
#--------------------------------------------------------------------------
# Comparação com os dados da função ets(ts, model="AAA")
library(forecast)
fit <- ets(ts(Zmdl, start = c(1949,1), frequency = 12), model = "AAA")
pred <- forecast(fit, h)

# Gráfico 4 - Comparação com os resultados do pacote forecast
forecastPrev <- data.frame(Date = m, Data = pred$mean, Type = "Prev FCST")
dataAPforecast <- rbind(dataAPprevBOTH, forecastPrev)
p4 <- ggplot(dataAPforecast, aes(x=Date, y=Data, color=Type)) +
      geom_line(size = 1.1) +
      scale_color_manual(
            values = c("cyan2", "darkorange", "darkslategray4", "red3")) +
      scale_x_continuous(
            breaks = seq(1, length(Zcplt), by = 4),
            labels = paste(rep(c("Jan","May","Sep"),
                               end(Zcplt)[1]-start(Zcplt)[1]+1),
                           sort(rep(start(Zcplt)[1]:end(Zcplt)[1], 3))),
            limits = c(length(Zmdl), length(Zcplt))) +
      labs(title = "Suavização Exponencial - Método de Holt-Winters",
           x = "Tempo (anos)", y = "Nº de Passageiros (1000s)")
```

##7. BIBLIOGRAFIA  



***
[1]: https://raw.githubusercontent.com/JsRoberto/HW/master/projetoHW.R "projetoHW.R"  

[2]: https://cran.r-project.org/web/packages/forecast/forecast.pdf "forecast" 


